【裁判字號】    95,易,286
【裁判日期】    951016
【裁判案由】    強制罪
【裁判全文】
臺灣宜蘭地方法院刑事判決               95年度易字第286號
公  訴  人  臺灣宜蘭地方法院檢察署檢察官
被      告  乙○○
上列被告因強制罪案件，經檢察官提起公訴（95年度偵字第655
號），經本院合議庭裁定以簡式審判程序審理，判決如下：
    主  文
乙○○以強暴妨害人行使權利，處拘役伍拾玖日，如易科罰金，
以銀元參佰元即新臺幣玖佰元折算壹日。
    事實及理由
一、構成犯罪事實：
    乙○○於民國85年、86年間分別因搶奪、麻醉藥品管理條例
    、懲治盜匪條例案件，經法院判處有期徒刑2年6月、4月、9
    年確定，經法院裁定應執行有期徒刑11年4月確定，並於90
    年12月25日假釋，刑期至96年2月9日始屆滿。詎其於假釋期
    間，猶不知警惕，因不滿其女友楊蕙甄之前雇主甲○○對於
    重新僱用楊惠甄乙事變卦，竟基於妨害他人行使權利之犯意
    ，先於94年11月27日21時許，在宜蘭縣頭城鎮○○路157之1
    號前空地，將甲○○所駕駛車牌號碼U5-6356號自用小客車
    之輪胎4個放氣，再於同日21時許，甲○○前往上開地點欲
    駕駛該自用小客車時，乙○○遂以繩索套住甲○○頸部，強
    拉甲○○至上開空地旁草叢後放開，以此強暴之方法，妨害
    甲○○自由行動之權利。嗣乙○○與甲○○在該草叢談妥楊
    惠甄工作事宜，乙○○方以甲○○之行動電話，撥打電話予
    不知情之楊蕙甄，要求楊蕙甄聯絡不知情之黃阿城前往上開
    地點修補該自用小客車之輪胎後，乙○○始離去。
二、認定犯罪事實所憑之證據及理由：
（一）被告於偵查、本院審理中之自白。
（二）證人甲○○於警詢、偵查中之證詞。
（三）證人楊蕙甄於警詢中之證詞。
（四）證人黃阿城於警詢中之證詞。
（五）上開（二）至（五）證據，足以佐證被告首開自白與事實
      相符。
三、論罪科刑之理由：
（一）按被告行為後，94年2月2日修正公布之刑法（下稱新法）
      已於95年7月1日施行，新法第2條第1項規定：「行為後法
      律有變更者，適用行為時之法律。但行為後之法律有利於
      行為人者，適用最有利於行為人之法律。」，係規範行為
      後法律變更所生新舊法律比較適用之準據法，於新法施行
      後，自應適用新法第2條第1項之規定，為「從舊從輕」之
      比較；又比較新舊法時，應就罪刑有關之共犯、未遂犯、
      想像競合犯、牽連犯、連續犯、結合犯，以及累犯加重、
      自首減輕暨其他法定加減原因（如身分加減）與加減比例
      等一切情形，本於統一性及整體性原則，綜其全部罪刑之
      結果而為比較（最高法院95年度第8次刑事庭會議決議參
      照）。經查：
   1、修正前刑法第304條第1項所規定之罰金本刑，依罰金罰鍰
      提高標準條例第1條前段之規定，提高10倍後為銀元3,000
      元以下，換算為新臺幣後，為新臺幣9,000元以下。修正
      後同法條所規定之罰金本刑，依刑法施行法第1條之1之規
      定，變更其單位為新臺幣並提高30倍後為新臺幣9,000元
      以下，是比較新舊法之結果，新法並未較有利於被告。
   2、修正前刑法第33條第5款規定罰金為銀元1元以上，換算為
      新臺幣後，為新臺幣3元以上。修正後同條款則規定「罰
      金：新臺幣1,000元以上，以百元計算之。」，是比較新
      舊法之結果，舊法即行為時法有利於被告。
   3、依修正前刑法第41條第1項前段之規定及刪除前罰金罰鍰
      提高標準條例第2條前段之規定，易科罰金之折算標準，
      應以銀元300元折算1日，經換算為新臺幣後，應以新臺幣
      900元折算為1日。修正後刑法第41條第1項前段則規定「
      犯最重本刑為5年以下有期徒刑以下之刑之罪，而受6個月
      以下有期徒刑或拘役之宣告者，得以新臺幣1,000元、2,0
      00元或3,000元折算1日，易科罰金。」，是比較新舊法之
      結果，舊法即行為時法有利於被告。
   4、綜合上開新舊法比較之結果，顯然以舊法即行為時法有利
      於被告，依前揭刑法第2條第1項規定，本件即應適用行為
      時法即95年7月1日修正生效施行前刑法規定、95年7月1日
      刪除前罰金罰鍰提高標準條例第2條規定。
（二）被告乙○○所為，係犯修正前刑法第304條第1項強制罪。
（三）審酌被告有竊盜、贓物、妨害公務、搶奪、麻醉藥品管理
      條例、懲治盜匪條例之犯罪前科，有臺灣高等法院被告前
      案紀錄表1份在卷可參，素行不佳，且其在假釋期間，猶
      未心生警惕，竟不思以理性方式處理其女友楊蕙甄工作問
      題，反以妨害被害人甲○○自由行動權利之方法，解決上
      開問題，助長社會暴戾之氣，惟考量被告僅短暫拉扯甲○
      ○，於雙方談妥楊蕙甄工作事宜後，被告並將上開自用小
      客車之輪胎修補完畢，惡性尚非相當重大，且於犯罪後已
      坦承犯行，深知悔悟，復於本院當庭向被害人甲○○道歉
      ，獲得被害人之原諒，又其罹患藥物所致器質性妄想徵候
      群，目前仍住院治療中，此有員山榮民醫院診斷證明書1
      紙在卷可參，被告之精神狀況顯然不佳等一切情狀，量處
      如主文所示之刑，並依修正前刑法第41條第1項前段規定
      ，諭知易科罰金之折算標準。
四、適用之法律：
（一）程序法方面：刑事訴訟法第273條之1第1項、第299條第1
      項前段、第310條之2。
（二）實體法方面：現行刑法第2條第1項前段，95年7月1日修正
      生效前刑法第304條第1項、第41條第1項前段，罰金罰鍰
      提高標準條例第1條前段、95年7月1日刪除前罰金罰鍰提
      高標準條例第2條，現行法規所定貨幣單位折算新臺幣條
      例第2條。
本案經檢察官沈念祖到庭執行職務。
中    華    民    國    95    年    10    月    16    日
                  刑事第四庭   法  官  蘇錦秀
以上正本證明與原本無異。
如不服本判決應於收受本判決後10日內向本院提出上訴書狀，其
未敘述上訴理由者，並得於提起上訴後10日內向本院補提理由書
狀(均須按他造當事人之人數附繕本)「切勿逕送上級法院」。
                               書記官  葉瑩庭
中    華    民    國    95    年    10    月    16    日
附錄本案論罪科刑法條：
★刑法第304條第1項：
以強暴、脅迫使人行無義務之事或妨害人行使權利者，處3年以
下有期徒刑、拘役或300元以下罰金。


司法院資訊處製作；財團法人民間司法改革基金會備份。
